【裁判字號】    98,金,21
【裁判日期】    981030
【裁判案由】    侵權行為損害賠償
【裁判全文】
臺灣臺北地方法院民事判決                98年度金字第21號
原      告  丙○○
            甲○○
上二人共同
訴訟代理人  姚念林律師
複  代理人  黃啟逢律師
被      告  乙○○
上列當事人間請求侵權行為損害賠償事件，經本院刑事庭裁定移
送本院，本院於民國98年10月7日言詞辯論終結，判決如下：
    主  文
被告應給付原告丙○○新臺幣陸佰參拾捌萬玖仟柒佰壹拾伍元，
及自民國九十六年一月十六日起至清償日止，按週年利率百分之
五計算之利息。
被告應給付原告甲○○新臺幣伍佰伍拾伍萬肆仟陸佰肆拾捌元，
及自民國九十六年一月十六日起至清償日止，按週年利率百分之
五計算之利息。
訴訟費用由被告負擔。
本判決第一項，於原告丙○○以新臺幣貳佰壹拾參萬元為被告供
擔保後，得假執行。
本判決第二項，於原告以甲○○以新臺幣壹佰捌拾伍萬貳仟元為
被告供擔保後，得假執行。
    事實及理由
一、程序方面：
（一）被告經合法通知，未於言詞辯論期日到場，核無民事訴訟
      法第386條所列各款情形，爰依原告之聲請，由其一造辯
      論而為判決。
（二）原告於本院95年度重訴字第138號程序中提起刑事附帶民
      事訴訟，本院95年度重訴字第138號判決之事實欄中雖未
      明確記載原告姓名為犯罪被害人，但該判決事實欄一（一
      ）（二）已分別記載「乙○○（被告）因製造上開代客操
      作有獲利之假象而頗負盛名，經周遭親友、投資戶之介紹
      ，陸續接受俞兵心等27人，陸續委由其進行套利交易之代
      客操作」、「…由乙○○推出以程式交易為內容之『富者
      恆富策略投資計劃』（MULTI-TRADE SYSTEM，簡稱MTS策
      略）之代客操作方案，使葉彩鳳、俞冰心、陳瑞霞等多位
      投資人先後投入資金委由陳家華代客操作…」（見本院96
      年度重附民字第6號卷第35頁背），判決中既謂「俞冰心
      等27人」及「陳瑞霞等多位投資人」，可見本院95年度重
      訴字第138號判決就其認定委由被告操作及投入資金之投
      資人，並未逐一在事實欄中敘述，僅列俞冰心、葉彩鳳及
      陳瑞霞等人為例示；再者，本院95年度重訴字第138號刑
      事判決之起訴書，即臺灣臺北地方法院檢察署（下稱臺北
      地檢署）檢察官94年度偵字第21780號起訴書犯罪事實記
      載：「…乙○○陸續又接受林杏珠等客戶（相關開立晶鼎
      期貨經紀公司期貨帳戶之客戶資料詳如附表一）開立之期
      貨帳戶，並代為操作」，該附表一編號八及十二即分別為
      原告丙○○及甲○○（見本院卷第92頁及第100頁），故
      原告丙○○及甲○○已在檢察官起訴範圍；次查，本院95
      年度重訴字第138號理由欄甲二、乙一（一）（4）、二（
      一）（3）、三（一）（3）及四等部分，均已採信原告丙○○、甲○○在警詢及刑事庭審理中之證言（見本院96年
      度重附民字第6號卷第38頁、第40頁、第42頁、第47頁背
      、第48 頁），將原告丙○○在警詢及刑事庭審理中所證
      稱：其於90年11月間至晶鼎公司開戶，直接委託晶鼎公司
      業務員即被告代客操作，被告主動提供「富者恆富」書面
      資料與伊，保證年獲利約百分之十幾，伊遂全部委託被告
      乙○○代客操作（見本院96年度重附民字第6號卷第40頁
      正、第42 頁背、第48頁）等語，及原告甲○○在警詢、
      偵訊及刑事庭審理時之證言（見本院96年度重附民字第6
      號卷第47頁背及第48頁），均引用作為認定被告乙○○犯
      罪事實之證據，復引用原告丙○○及甲○○之晶鼎股份有
      限公司（原名金鼎期貨經紀股份有限公司，下稱晶鼎公司
      ）期貨開戶卡、開戶文件、交易細則暨知會書、客戶提存
      明細、期貨交易人買賣報告書、月對帳單、個人入出金資
      金分析表、個人基本資料表、晶鼎公司獲利手續費估算表
      （見本院96 年度重附民字第6號卷第49頁背、第50頁背、
      第52頁）等作為認定被告犯罪之證據。堪認本院95年度重
      訴字第138 號刑事判決已認定被告以不實獲利之期貨交易
      人買賣報告書，致原告在晶鼎公司開戶並連續委託被告乙○○進行套利交易之代客操作，且原告丙○○及甲○○匯
      入晶鼎公司款項之金額即為臺北地檢署檢察官94年度偵字
      第21780號起訴書附表一所記載之原告丙○○及甲○○入
      金總額分別為10,390,000元及8,704,838元，扣除原告丙○○及甲○○已分別領取之4,000,285元及3,150,190元，
      原告丙○○及甲○○分別受有6,389,715元及5,554,648元
      之虧損，原告丙○○及甲○○既為被告犯罪所受損害之人
      ，其提起本件刑事附帶民事訴訟，依刑事訴訟法第487條
      第1項規定，自屬合法。合先敘明。
二、原告主張：
（一）被告自民國88年9月1日起至訴外人晶鼎公司擔任業務襄理
      兼營業員，嗣任理財業務部經理兼營業員，其等對於期貨
      交易法之相關規範知之甚稔，明知晶鼎公司之營業項目為
      期貨商、期貨投資顧問事業，未經向主管機關申請期貨業
      務，不得擅自經營期貨經理事業，為投資戶從事代客操作
      交易，卻為賺取豐厚獎金手續費，經訴外人李敬明授權，
      積極從事代客操作，以台灣發行量加權股價指數及摩根台
      灣指數價差套利，原告等皆為其客戶。嗣88年及90年分別
      因921大地震及911事件造成虧損，被告為掩飾其操作不利
      之假象，以假帳單及挪用他人投資款之方式欺蒙客戶。91
      年下半年間，被告為吸引更多資金供其操作，經晶鼎公司
      總經理即訴外人李敬明及丁○○（另以裁定駁回）之同意
      ，推出「富者恆富策略投資計畫」，由被告代為操作，承
      諾保證獲利，不僅吸引新投資戶挹注資金，亦使舊客戶爭
      相加碼。「富者恆富」計畫本身已違反期貨交易法第63
      條第2、3款規定，且其真正目的在吸收不知情之客戶投入
      資金，填補被告之資金缺口。迨至94年10月間，被告因代
      客操作造成之資金缺口已無法彌補，始以電話向客戶及親
      友坦承事實，已經本院刑事庭95年度重訴字第138號刑事
      判決認定被告違反期貨交易法未經許可擅自經營期貨經理
      事業罪、刑法背信罪、偽造私文書罪、逃漏稅捐罪等。
（二）原告丙○○及甲○○分別於90年9月13日、90年12月5日在
      晶鼎公司開立期貨帳戶，委由被告操作期貨，但被告未依
      其承諾方式操作期貨買賣，並以假帳單之方式欺蒙原告，
      致原告丙○○及甲○○分別陸續存入帳戶金額達
      10,390,000元及8,704,838元，最後該帳戶剩餘金額分別
      僅有4,000,285元及3,150,190元，其差額分別達
      6,389,715元及5,554,648元，此為原告丙○○及甲○○分
      別所受損害，原告自得依民法第184條第1項前段、第2項
      規定，請求被告分別賠償原告丙○○、甲○○6,389,715
      元及5,554,648元暨法定遲延利息。
（三）爰聲明求為：1、被告應給付原告丙○○6,389,715元、給
      付原告甲○○5,554,648元，及均自起訴狀繕本送達翌日
      起至清償日止，按週年利率百分之5計算之利息。2、願供
      擔保請准宣告假執行。
三、被告未於言詞辯論期日到場，亦未提出書狀作何聲明或陳述
    。
四、原告丙○○及甲○○主張其依被告提供不實獲利之期貨交易
    人買賣報告書，認為被告代客操作頗有獲利，遂分別於90
    年9月13日及同年12月5日在晶鼎公司開立期貨交易帳戶，並
    委請被告代客操作，原告甲○○及丙○○分別自90年12月間
    起至94年11月間止，先後匯入晶鼎公司客戶保證金專戶金額
    分別為10,390,000元、8,704,838元，然因被告未依其承諾
    方式操作期貨買賣，嗣原告丙○○、甲○○僅分別領回
    4,000,285元、3,150,190元等情，被告已於相當時期受合法
    通知，而於言詞辯論期日不到場，亦未提出準備書狀作何爭
    執，依民事訴訟法第280條第1項及第3項規定，應視為被告
    自認原告主張之事實，原告復提出個人基本資料表、出金資
    料分析表、獲利手續費估算表、期貨保證金專戶帳戶淨值比
    較表等件為證（見本院卷第106頁至第117頁），信屬實在。
五、按因故意或過失，不法侵害他人之權利者，負損害賠償責任
    。違反保護他人之法律，致生損害於他人者，負賠償責任。
    但能證明其行為無過失者，不在此限，民法第184條第1項前
    段、第2項定有明文。又所謂保護他人之法律，係指一般以
    防止危害他人權益或禁止侵害他人權益為目的之法律。刑法
    第339條第1項規定是為保護個人財產法益為目的，非專以保
    護國家社會秩序，自屬民法第184條第2項規定「違反保護他
    人之法律」。被告既以不實獲利之期貨交易人買賣報告書致
    原告誤信被告之期貨操作能力，致陸續原告丙○○及甲○○
    自90年12月間起分別匯入晶鼎公司客戶保證金專戶，金額分
    別為10,390,000元及8,704,838元，被告已違反刑法第339
    條第1項規定之意圖為自己或第三人不法之所有，以詐術使
    人將本人之物交付之詐欺取財罪，並致原告丙○○及甲○○
    分別支出10,390,000元及8,704,838元而受有損害，被告因
    犯行使偽造私文書罪及詐欺取財等罪經臺北地檢署檢察官起
    訴，並經本院95年度重訴字第138號判處有期徒刑（見本院
    96年度重附民字第6號卷第34頁至第64頁及本院卷第91頁至
    第101頁），被告已違反刑法第339條第1項詐欺取財規定，
    原告因被告施行詐術致受上開支出款項損害，經扣除原告丙○○及甲○○分別領回之4,000,285元、3,150,190元，原告
    丙○○及甲○○仍分別受有6,389,715元（支付金額
    10,390,000-領回款項4,000,285＝6,389,715 ）、
    5,554,648（支付金額8,704,838-3,150,190=5,554,648 ）
    元之損害，足堪認定。
六、次按給付有確定期限者，債務人自期限屆滿時起，負遲延責
    任；給付無確定期限者，債務人於債權人得請求給付時，經
    其催告而未為給付，自受催告時起，負遲延責任，其經債權
    人起訴而送達訴狀，或依督促程序送達支付命令，或為其他
    相類之行為者，與催告有同一之效力；遲延之債務，以支付
    金錢為標的者，債權人得請求依法定利率計算之遲延利息；
    應付利息之債務，其利率未經約定，亦無法律可據者，週年
    利率為百分之五，民法第229條第1項、第2項、第233條第1
    項前段、第203條亦有明文。本件被告對原告施以詐術致原
    告在晶鼎公司開戶，並先後匯入上開款項致原告丙○○及甲○○分別受有6,389,715元、5,554,648元之損害，已如前述
    ，則原告丙○○及甲○○依民法第184條第2項規定請求被告
    乙○○分別給付6,389,715元、5,554,648元，及自起訴狀繕
    本送達翌日即96年1月16日起（見本院96年度重附民字第6號
    卷第22頁送達證書）至清償日止，按週年利率5%計算之法定
    遲延利息，洵屬有據，自應予准許。
六、原告陳明願供擔保，聲請宣告假執行，經核合於法律規定，
    爰酌定相當之擔保金額宣告之。
七、據上論結，本件原告之訴為有理由，依民事訴訟法第385條
    第1項前段、第390條第2項、第78條，判決如主文。
中    華    民    國    98    年    10    月    30    日
                  民事第三庭    法  官  黃書苑
以上正本係照原本作成
如對本判決上訴，須於判決送達後20日內向本院提出上訴狀
中    華    民    國    98    年    10    月    30    日
                                書記官  沈世儒


司法院資訊處製作；財團法人民間司法改革基金會備份。
